【裁判字號】    89,上易,544
【裁判日期】    890502
【裁判案由】    詐欺
【裁判全文】
臺灣高等法院臺南分院刑事判決            八十九年度上易字第五四四號   Ｇ
      上  訴  人  臺灣台南地方法院檢察署檢察官
      被      告  甲  ○  ○
右上訴人因被告詐欺案件，不服臺灣臺南地方法院八十八年度易字第二ＯＯ五號中華
民國八十八年十一月三十日第一審判決（起訴案號：臺灣臺南地方法院檢察署八十八
年度偵緝字第一一四號），提起上訴，本院判決如左：
      主      文
上訴駁回。
      理      由
一、公訴意旨略以：被告甲○○與其父孫宗龍（另移送台灣台南地方法院併案審理）
    分別為華肯諾企業有限公司（下簡稱華肯諾公司）與山順企業有限公司（以下簡
    稱山順公司）負責人，甲○○並為山順公司股東，彼二人明知山順與華肯諾公司
    資金週轉困難，竟共同意圖為自己不法之所有，於民國八十四年一月中旬，由甲
    ○○以華肯諾公司名義簽發以台灣土地銀行永康分行為付款人，山順公司為受款
    人，面額新台幣（下同）三十七萬元，八十四年二月十六日，第0000000
    號支票交付孫宗龍，由孫宗龍持向乙○○調借三十七萬元後，乙○○於同年四月
    十七日提示該張支票，竟遭退票，乙○○即向甲○○催討，甲○○乃另於同年四
    月二十五日簽發以同年月三十日到期，面額三十七萬元，第０一七九四三號本票
    ，雖要求乙○○換回上開支票被拒，但該張本票到期仍未付款，因認被告甲○○
    與其父孫宗龍共同涉有刑法地三百三十九條第一項之詐欺取財罪嫌等語。
二、按犯罪事實應依證據認定之，無證據不得推定其犯罪事實，又不能證明被告犯罪
    者，應諭知無罪之判決，刑事訴訟法第一百五十四條、第三百零一條第一項分別
    定有明文。又認定不利於被告之事實，須依積極證據，苟積極證據不足為不利於
    被告事實之認定時，即應為有利於被告之認定，更不必有何有利之證據（最高法
    院三十年上字第八一六號判例參照）。再事實之認定，應憑證據，如未能發現相
    當證據，或證據不足以證明，自不能以推測或擬制之方法，為裁判基礎（最高法
    院四十年台上字第八六號判例參照）。又告訴人之告訴，本以使被告受刑事訴追
    為目的，故其陳述是否與事實相符，自應調查其他證據，以資審認，苟其所為攻
    擊之詞，尚有瑕疵，則在此瑕疵未予究明以前，即不能遽採為斷罪之基礎（最高
    法院五十二年台上字第一三００號、六十一年台上字第三０九九號判例參照）。
三、本件公訴人認被告甲○○涉有詐欺取財罪嫌，無非以上揭事實，業據告訴人乙○
    ○指證明確，且有支票及退票理由單可稽，且被告為華肯諾公司的負責人兼山順
    公司的股東，而孫宗龍持向告訴人借款之支票上載受款人即為山順公司，足認孫
    宗龍持被告以華肯諾公司名義所簽發之支票向告訴人借款一事，被告顯然知情等
    資為依據。
四、訊據被告甲○○固坦承簽發支票，並於支票退票後再行簽發同額之本票一紙交告
    訴人乙○○收執，惟自始至終堅決否認有詐欺犯行，並辯稱：錢不是他借的，是
    其父孫宗龍借的，迄支票退票，告訴人乙○○之夫至伊公司催討債務，伊才另行
    簽發同額給語訴人，意欲以本票換回支票，惟告訴人於收受本票後並未交還支票
    ；伊有意清償債務，惟因公司遭人開槍恐嚇，伊無心經營，始無力清償，伊無詐
    欺故意等語。經查：本件係被告之父孫宗龍因經營公司須購置一些工具，急需資
    金週轉，始持支票向告訴人乙○○借款三十七萬元借，此經告訴人乙○○於原審
    到到庭陳述明確（見原審卷第十三頁反面），並經證人即介紹孫宗龍向乙○○借
    錢的蔡宗南於偵查中作證屬實（見偵緝字第一一四號二十頁反面），並有孫宗龍
    在上揭支票背書的支票一紙卷附可參（見偵字第九七九七號卷第四頁），是本件
    向告訴人借款者係孫宗龍，堪以認定。又被告固不否認伊為華肯諾公司負責人，
    而孫宗龍持向乙○○借款的支票確係伊公司所簽發，惟華肯諾公司自八十四年三
    月二十四日始有退票紀錄，並於八十四年五月十二日公告拒絕往來，有土地銀行
    永康分行關於華肯諾公司的退票紀錄明細在卷可稽，則華肯諾公司簽發發票日八
    十四年二月十六日之支票，應屬債信正常的狀態下所簽發，尚難據此即認被告簽
    發系爭支票交其父孫宗龍持向告訴人借款之際，即有故不履行該票據債務之意。
    且縱事後該公司營運不善而有資金週轉不靈的情事，亦難據此即推論被告於簽發
    支票交其父孫宗龍時即存有以支票詐騙他人錢財的故意。至於被告事後於八十四
    年四月三十日再簽發同額本票欲換回原來支票，事屬商場上常見方法，告訴人取
    得本票後並未將支票交還被告，難認被告再行簽發本票的行為，有何施用詐術可
    言。且告訴人於本院審理中到庭陳稱已與被告及其父孫宗龍達成民事上和解，益
    徵被告應無自始與其父孫宗龍有詐欺之犯意之聯絡至明。
五、綜上所述，被告上開所辯，應足採信。此外復查無其他積極證據足證被告涉有何
    犯行，揆諸首開說明，應認本件尚與詐欺取財罪之成立要件不合，故被告被訴犯
    罪應屬不能證明，原審因予諭知無罪，本院經核其認事用法，均無不合。檢察官
    上訴無理由，應予駁回。
據上論斷，應依刑事訴訟法第三百六十八條，判決如主文。
本案經檢察官張斗輝到庭執行職務。
中    華    民    國      八十九      年      五      月      二        日
      臺灣高等法院臺南分院刑事第一庭
                                      審判長法官  鄭    文    肅
                                            法官  楊    明    章
                                            法官  王    浦    傑
右正本證明與原本無異。
不得上訴。
                                      法院書記官  張    清    良
中    華    民    國      八十九      年      五      月      四        日


司法院資訊處製作；財團法人民間司法改革基金會備份。
